臺灣苗栗地方法院刑事判決
111年度訴字第173號
公  訴  人  臺灣苗栗地方檢察署檢察官
被      告  宋晏緯



上列被告因加重詐欺等案件，經檢察官追加起訴（110年度偵字
第3997號、第5376號），被告於準備程序中就被訴事實為有罪之
陳述，經本院告以簡式審判之旨並聽取當事人意見後，裁定改行
簡式審判程序，判決如下：
    主    文
乙○○犯如附表一「罪名及宣告刑」欄所示之各罪，各處如附表一
「罪名及宣告刑」欄所示之刑。應執行有期徒刑柒月，併科罰金
新臺幣壹萬伍仟元，罰金如易服勞役，以新臺幣壹仟元折算壹日
。緩刑參年，緩刑期間付保護管束，並應依本院111年度附民移
調字第3號調解筆錄內容支付損害賠償數額，及應於判決確定日
起貳年內，向指定之政府機關、政府機構、行政法人、社區或其
他符合公益目的之機構或團體，提供肆拾小時之義務勞務。
　　犯罪事實
一、乙○○（依卷內事證不足證明其對於該詐欺取財是否係3人以
    上共同犯之有所認知或容任）可預見提供金融帳戶予他人並
    受託領款，與取得詐欺取財犯罪所得並掩飾其去向密切相關
    ，竟仍基於縱所提領款項為詐欺取財犯罪所得並得以掩飾其
    去向，亦不違背其本意之詐欺取財及洗錢之不確定故意，與
    甲○○（涉犯加重詐欺等罪部分，由本院另行判決）共同基於
    意圖為自己不法所有之詐欺取財及掩飾犯罪所得去向之犯意
    聯絡，由乙○○於民國109年7月9日前某日，提供名下中國信
    託商業銀行股份有限公司帳號000-000000000000號帳戶（下
    稱本案帳戶）之帳號予甲○○，由甲○○所屬詐欺集團成員（無
    證據證明有未滿18歲之人），於附表一所示「詐欺時間」，
    以附表一所示「詐欺方式」詐欺附表一所示「被害人」，致
    附表一所示「被害人」陷於錯誤，而於附表一所示「交付時
    間」，將附表一所示「交付金額」交付至本案帳戶內，再由
    乙○○依甲○○指示，於附表二所示「交易時間」提領本案帳戶
    內如附表二所示「交易金額」後交付予甲○○，藉以製造金流
    斷點，而掩飾上開詐欺犯罪所得。嗣附表一所示「被害人」
    察覺有異報警，始循線查獲上情。
二、案經附表所示「被害人」分別訴由臺北市政府警察局內湖分
    局、苗栗縣警察局頭份分局報告臺灣苗栗地方檢察署檢察官
    追加起訴。
    理    由
壹、證據能力之說明
一、本案被告乙○○所犯係死刑、無期徒刑或最輕本刑為3年以上
    有期徒刑或高等法院管轄第一審案件以外之罪，其等於準備
    程序期日分別就被訴事實為有罪之陳述，經本院告知簡式審
    判程序之旨，並聽取檢察官及被告之意見後，依刑事訴訟法
    第273條之1第1項規定，裁定進行簡式審判程序，是依刑事
    訴訟法第273條之2規定，本案之證據調查，不受同法第159
    條第1項、第161條之2、第161條之3、第163條之1及第164條
    至第170條規定之限制，合先敘明。
二、本案認定犯罪事實所憑之非供述證據，均無違反法定程序而
    取得之情形，依刑事訴訟法第158條之4反面規定，自得作為
    本案證據使用。
貳、認定犯罪事實所憑證據及其理由
    上開犯罪事實，業據被告於本院準備程序、審理時均坦承不
    諱（見本院卷第62至63、148、165至167、175至184頁），
    核與附表一所示「被害人」之證述相符（見附表一「認定犯
    罪事實所憑之證據資料」所示頁數），並有附表一「認定犯
    罪事實所憑之證據資料」所示證據在卷可稽，足認被告之任
    意性自白核與犯罪事實相符，堪以採信。從而，本案事證明
    確，被告犯行洵堪認定，應予依法論科。
參、論罪科刑 
一、按共同實行犯罪行為之人，在合同意思範圍以內，各自分擔
    犯罪行為之一部，相互利用他人之行為，以達其犯罪之目的
    者，即應對於全部所發生之結果，共同負責，不問犯罪動機
    起於何人，亦不必每一階段犯行，均經參與。又關於犯意聯
    絡，不限於事前有所協議，其於行為當時，基於相互之認識
    ，以共同犯罪之意思參與者，亦無礙於共同正犯之成立。且
    數共同正犯之間，原不以直接發生犯意聯絡者為限，即有間
    接之聯絡者，亦包括在內（最高法院98年度台上字第4384號
    、98年度台上字第713號判決意旨）。被告雖未親自參與詐
    欺附表一所示「被害人」之行為，惟甲○○所屬詐欺集團成員
    既對附表一所示「被害人」施以詐術，而由被告實際分擔提
    領、轉交款項之構成要件行為，各該參與部分均為詐欺犯罪
    歷程不可或缺之重要環節，顯見被告有以自己犯罪之意思與
    甲○○間，有犯意聯絡與行為分擔甚明，無礙被告有共同參與
    犯罪之認定。是核被告所為，係犯刑法第339條第1項詐欺取
    財罪、洗錢防制法第14條第1項一般洗錢罪。至公訴意旨雖
    認本案被告該當上開刑法第339條之4第1項第2款之3人以上
    共同為詐欺取財罪，然被告始終供陳其所接觸者僅有甲○○，
    亦係聽從甲○○之指示為本案之行為，又依卷內事證，尚難確
    認被告是否對於甲○○以外尚有其他共犯涉案一情有所知悉；
    加以被告所參與提供本案帳戶及提領款項之分工均係遭警查
    獲風險較高之部分，可見被告亦非詐欺共犯中結構較高階之
    人物，尚難逕認被告主觀上對於本案是否係3人以上共同為
    詐欺取財乙節有所認知或容任，而該當前開「3人以上」之
    加重構成要件，是公訴意旨容有誤會，附此說明。又本院於
    審理時未告知此部分犯罪事實僅係犯刑法第339條第1項詐欺
    取財罪嫌，惟起訴書已詳盡記載被告涉犯普通詐欺取財之犯
    罪事實，僅係認定尚有構成該款加重要件，被告於本院審理
    中亦就普通詐欺取財罪構成要件之事實有充分辯論之機會，
    無礙其防禦權之行使之妨礙，併予敘明。
二、被告與甲○○間就上開犯行均有犯意聯絡及行為分擔，為共同
    正犯。而附表一編號2所示「被害人」因同一詐欺事由，於
    密接之時間內，多次交付款項至本案帳戶，及被告就本案帳
    戶之款項有多次提款之行為，然同一被害人各次交付款項及
    被告各次提領之行為，獨立性均極為薄弱，依一般社會健全
    觀念，在時間差距上，難以強行分開，在刑法評價上，就同
    一被害人所為之詐欺、提領行為，以視為數個舉動之接續施
    行，包括評價為法律上一行為，屬接續犯，方較合理；而被
    告就同一被害人所為之犯行同時觸犯上開2罪名，依刑法第5
    5條規定，各從一重之洗錢防制法第14條第1項一般洗錢罪處
    斷。另被告所犯上開2罪（2位被害人），犯意各別，行為互
    殊，應分論併罰。　　
三、按想像競合犯侵害數法益者皆成立犯罪，論罪時必須輕、重
    罪併舉論述，同時宣告所犯各罪名，包括各罪有無加重、減
    免其刑之情形，亦應說明論列，量刑時併衡酌輕罪部分量刑
    事由，評價始為充足，然後依刑法第55條前段規定「從一重
    處斷」，非謂對於其餘各罪可置而不論。因此，法院決定處
    斷刑時，雖以其中最重罪名之法定刑，做為裁量之準據，惟
    於裁量其輕重時，仍應將輕罪合併評價在內（最高法院108
    年度台上字第4405號判決意旨）。本案被告犯後坦承犯行，
    就其所犯洗錢罪部分，依洗錢防制法第16條第2項應減輕其
    刑。　　
四、爰審酌被告正值年輕力壯之際，且其四肢健全，有工作能力
    ，竟不循正當途徑獲取財物，率爾參與本案犯行，無視於政
    府一再宣誓掃蕩詐欺犯罪之決心，足見其欠缺尊重他人財產
    權利之觀念，價值觀念顯有偏差，不僅助長詐欺歪風，進而
    導致社會間人際信任瓦解，社會成員彼此情感疏離，所為實
    應嚴予非難，且造成附表一所示「被害人」之財產損失，並
    使所屬詐欺集團核心成員得以隱匿其真實身分，減少遭查獲
    之風險，所為實應非難；兼衡其素行、犯後終能坦承犯行，
    並與附表一編號2所示「被害人」達成和解並依約賠償損害
    之態度，此有調解紀錄表、本院111年度附民移調字第3號調
    解筆錄（見本院卷第79至81頁，另附表一編號1所示被害人
    部分，則由同案被告甲○○與其達成和解，有本院111年度刑
    移調字第9號調解筆錄，見本院卷第53至54頁），併斟酌其
    犯罪時之年齡、動機、目的、手段、共同犯罪之參與程度（
    擔任車手）、參與犯罪期間與犯罪地區、本案被害人數、金
    額等侵害程度，及其所獲利益（詳後述），暨其於本院審理
    中自陳大學畢業之智識程度，從事裝潢，月收入約新臺幣4
    至5萬元，未婚無子，無貸款，收入不需扶養他人，與祖父
    母同住等家庭經濟狀況（見本院卷第183頁），並參酌附表
    一所示「被害人」之意見（見本院卷第47、55頁）等一切情
    狀，就其所犯各罪，分別量處如附表一「罪名及宣告刑」欄
    所示之刑。另參酌其各次犯行類型、次數、時空間隔、侵害
    法益之異同及侵害程度、各該法益間之獨立程度、非難重複
    性及回復社會秩序之需求性等因素，定其應執行刑如主文所
    示，及就罰金刑部分諭知易服勞役之折算標準。另參酌其各
    次犯行類型、次數、時空間隔、侵害法益之異同及侵害程度
    、各該法益間之獨立程度、非難重複性及回復社會秩序之需
    求性等因素，定其應執行刑如主文所示，及就罰金刑部分諭
    知易服勞役之折算標準。另被告就本案所犯不得易科罰金之
    刑，仍得依刑法第41條第3項規定聲請易服社會勞動，附此
    說明。　　
肆、緩刑：　　　
一、查被告未曾因故意犯罪受有期徒刑以上刑之宣告，此有臺灣
    高等法院被告前案紀錄表1份附卷可查，符合刑法第74條第1
    項第1款之規定，以其正值壯年，現有正當工作，並與附表
    一編號2所示「被害人」達成和解，並自調解成立日即111年
    7月5日起至本案言詞辯論終結日即111年10月27日前均按期
    履行賠償之態度，倘令被告入監服刑，恐未收教化之效，反
    先受與社會隔絕及家庭經濟生活鉅變之害，並使附表一編號
    2所示「被害人」之損害有難以繼續獲得填補之虞。
二、本院審酌被告因一時思慮不周，致罹刑章，經此次刑事程序
    後，應能知所警惕，如暫緩其刑之執行，使被告有在原有社
    會、家庭支持系統下改過向善之機會，並藉由緩刑期間不得
    再犯他罪之心理強制作用，防止被告再犯，暨使附表一編號
    2所示「被害人」 所受損害能繼續獲得填補，是本院認本案
    犯行所受刑之宣告，均以暫不執行為適當，爰宣告如主文所
    示之緩刑，以勵自新。
三、為使被告記取教訓、知法守法，以避免再犯，本院認應以命
    被告履行一定條件負擔為適當，爰依刑法第74條第2項第3款
    、第5款之規定，命被告應依本院111年度附民移調字第3號
    調解筆錄內容按期履行賠償（此部分依刑法第74條第4項規
    定，得為民事強制執行名義），另宣告被告應於判決確定日
    起2年內向指定之政府機關、政府機構、行政法人、社區或
    其他符合公益目的之機構或團體，提供40小時之義務勞務，
    併依刑法第93條第1項第2款之規定，諭知於緩刑期間付保護
    管束，以期符合緩刑制度之目的。倘被告違反上開所定負擔
    （即：按期賠償附表一編號2所示「被害人」或未完成提供
    義務勞務），或有符合刑法第75條、第75條之1第1項各款規
    定之事由，檢察官將得依法聲請撤銷緩刑之宣告，併此敘明
    。
伍、沒收
一、按共同正犯犯罪所得之沒收或追徵，應就各人所分得之數為
    之。上揭所謂各人「所分得」之數，係指各人「對犯罪所得
    有事實上之處分權限」而言。倘共同正犯各成員內部間，對
    於不法利得分配明確時，應依各人「實際」分配所得，予以
    宣告沒收。若共同正犯成員對不法所得並無處分權限，與其
    他成員亦無事實上共同處分權限者，自不予諭知沒收（最高
    法院109年度台上字第4494號判決意旨）；再按犯第14條之
    罪，其所移轉、變更、掩飾、隱匿、收受、取得、持有、使
    用之財物或財產上利益，沒收之。洗錢防制法第18條第1項
    前段固有明文。該規定僅在將非屬於犯罪行為所得之洗錢行
    為標的納入沒收之範圍，而不在沒收已非屬於犯罪行為人所
    得支配之洗錢行為標的，均先說明。
二、被告固有擔任車手提領款項之行為，然被告與附表一編號2
    所示告訴人達成和解之金額已高於被告於本院自述其擔任車
    手之報酬係以提領款項之百分之1作為計算之情(見本院卷第
    62至63頁)，且本院已宣告被告應履行如主文所示之緩刑負
    擔(如前述)，優先彌補告訴人損害，以達回復合法財產秩序
    之目的，自無庸再就被告之犯罪利得諭知沒收，以免被告面
    臨雙重或重複追償之不利，或造成其生計難以維持之窘境；
    況如被告未確實履行主文所示緩刑負擔，不僅須承擔緩刑宣
    告遭撤銷之不利益，且依刑法第74條第4項規定，告訴人得
    持本判決為民事強制執行名義，對被告之財產聲請強制執行
    ，亦達沒收制度剝奪被告犯罪利得之立法目的，是本院審酌
    上情，認倘再予以沒收，容有過苛之虞，爰依刑法第38條之
    2第2項規定，不予宣告沒收。　　
三、被告本案帳戶之存摺、提款卡，雖用以作為本案詐欺取財、
    洗錢所用，惟該帳戶已被列為警示戶，無法再供交易使用，
    且提款卡本身價值甚低，復未扣案，尚無沒收之實益，故宣
    告沒收並不具刑法上之重要性，爰依刑法第38條之2第2項規
    定，不予宣告沒收。　　
四、再按犯第14條之罪，其所移轉、變更、掩飾、隱匿、收受、
    取得、持有、使用之財物或財產上利益，沒收之。洗錢防制
    法第18條第1項前段固有明文。該規定僅在將非屬於犯罪行
    為所得之洗錢行為標的納入沒收之範圍，而不在沒收已非屬
    於犯罪行為人所得支配之洗錢行為標的。查被告於本案犯行
    中所提領之款項，均已上繳甲○○轉交所屬詐欺成員，此情核
    與通常詐欺車手提領贓款後，僅於收款當日暫時保管，旋將
    各筆金額結算交付上游之常情相符，且卷內復無其他事證足
    認被告就其餘款項具有事實上處分權，是被告所述，尚堪採
    信，因難認被告對該等款項有事實上處分權，依上開說明，
    亦不宣告沒收。
據上論斷，依刑事訴訟法第273條之1第1項、第299條第1項前段
，判決如主文。
本案經檢察官黃棋安追加起訴，檢察官吳宛真到庭執行職務。
中　　華　　民　　國　　111 　年　　12　　月　　21　　日
                  刑事第一庭  法  官  顏碩瑋
以上正本證明與原本無異。　　　　　　　　　　　　　　　　如不服本判決應於收受判決後20日內向本院提出上訴書狀，並應敘述具體理由。其未敘述上訴理由者，應於上訴期間屆滿後20日內向本院補提理由書(均須按他造當事人之人數附繕本)「切勿逕送上級法院」。告訴人或被害人如對本判決不服者，應具備理由請求檢察官上訴，其上訴期間之計算係以檢察官收受判決正本之日期為準。　　　　　　　　　　　　　　　　　　　　　　　　　　　　　　　　　　   　　書記官　葉靜瑜　　　　　　
中　　華　　民　　國　　111 　年　　12　　月　　21　　日
附錄本案論罪科刑法條全文：
洗錢防制法第14條
有第二條各款所列洗錢行為者，處7 年以下有期徒刑，併科新臺
幣5 百萬元以下罰金。
前項之未遂犯罰之。
前二項情形，不得科以超過其特定犯罪所定最重本刑之刑。
中華民國刑法第339條
（普通詐欺罪）
意圖為自己或第三人不法之所有，以詐術使人將本人或第三人之
物交付者，處5年以下有期徒刑、拘役或科或併科50萬元以下罰
金。
以前項方法得財產上不法之利益或使第三人得之者，亦同。
前二項之未遂犯罰之。